【裁判字號】    90,上易,768
【裁判日期】    900725
【裁判案由】    傷害
【裁判全文】
臺灣高等法院臺南分院刑事判決          九十年度上易字第七六八號          Ａ
      上  訴  人  臺灣雲林地方法院檢察署檢察官
      被      告  丙  ○  ○
      被      告  丁  ○  ○
      被      告  乙  ○  ○
      被      告  甲  ○  ○
右上訴人因被告等傷害案件，不服臺灣雲林地方法院八十九年度易字第六二五號中華
民國九十年三月九日第一審判決（起訴案號：臺灣雲林地方法院檢察署八十九年度偵
字第二三七六號），提起上訴，本院判決如左：
      主      文
上訴駁回。
      理      由
一、公訴意旨略以：丙○○於民國（下同）八十九年三月廿七日凌晨一時許，在雲林
    縣麥寮鄉三盛村雲三之三線公路邱比特ＰＵＢ內，為丁○○拉扯林小棋事與鐘陽
    正發生口角，雙方遂大打出手，其後，丙○○員工乙○○、甲○○等人趕到，戊○○（本件業經臺灣雲林地方法院依戊○○傷害人之身體，處有期徒刑肆月及以
    共同使人受重傷未遂，處有期徒刑貳年捌月。並定應執行有期徒刑貳年拾月確定
    在案）見狀不敵並心生不滿，亦又邀同不詳姓名者數人前來助陣，雙方遂打成一
    團，並各持刀及球棒等凶器，互相攻擊，因致鐘陽正之雙手受有多處裂傷之傷害
    。因認被告丙○○、丁○○、乙○○、甲○○共同涉有刑法第二百七十七條第一
    項之普通傷害罪嫌云云。
二、按犯罪事實，應依證據認定之，無證據不得推定其犯罪事實。又不能證明被告犯
    罪者，應諭知無罪之判決，刑事訴訟法第一百五十四條、第三百零一條第一項分
    別定有明文。又對於現在不法之侵害，而出於防衛自己或他人權利之行為，不罰
    ，刑法第二十三條前段亦定有明文。本件公訴人認被告丙○○、丁○○、甲○○
    及乙○○涉有上開犯行，無非以若僅丙○○與戊○○互毆，則甲○○、乙○○之
    傷何以均比黃某及鍾某重？又若僅戊○○一人與丙○○、乙○○、甲○○三人扺
    擋，則戊○○何以僅受有兩手多處裂傷之輕傷，遂認雙方應有多人參與互毆為其
    論據。訊之被告丙○○、丁○○、甲○○及乙○○皆堅詞否認有何公訴人所指之
    犯行，被告丙○○辯稱：他咬傷戊○○係出於正當防衛等語；被告丁○○辯稱：
    當時他已酒醉根本沒有參與打架等語；被告甲○○與乙○○則辯稱：他們是到現
    場幫忙送醫，是戊○○持刀砍傷他們等語。經查：
  (一)已判決確定之戊○○持刀攻擊被告丙○○，造成丙○○左手受有刀傷，而遭丙○○以口咬住戊○○右手背致掉落地上而停止攻擊之事實，業經被告丙○○屢次供
    述甚詳在卷，本院認核與事實相符，應係真實，而被告丙○○為被告戊○○持刀
    砍傷手臂，除有上開診斷書在卷足憑外，復有當時在場之證人鄭勝文目睹並結證
    屬實，並經原審以戊○○犯傷害罪，判處有期徒刑四月確定，且證人秀酒坊老闆
    蔡旭寬於原審審理中亦證稱：我出來時看到他們扭打在一起，我把他們分開，看
    到丙○○手上有刀傷等語明確，再按戊○○於原審審理中亦供述：他雙手被咬傷
    ，沒有被刀砍到的傷痕，丙○○當時並沒有持刀等語，是戊○○持刀砍傷被告丙○○，已屬現時不法之侵害，任何人處於該情況下自會以任何可能之方法排除該
    不法侵害，被告丙○○為避免生命、身體上危險，而以嘴巴咬住戊○○之手臂令
    其無法繼續持刀攻擊，核屬刑法第二十三條前段之正當防衛行為，雖使戊○○雙
    手受有傷害，亦無過當防衛之可言，被告丙○○之行為應屬不罰。
  (二)據戊○○於警訊中供述：丙○○與丁○○等人不讓他與林國聖等人走出秀酒坊，
    並且丙○○與丁○○兩人拉他出門外，鄭勝文也將林國聖拉出門外，他就跑到車
    上拿出球棒與丙○○等人發生衝突云云，惟查，第一次發生爭執時只有被告丙○○與戊○○二人參予打鬥，此經被告丙○○及戊○○於原審審理中陳述明確，顯
    然被告丁○○並未參予鬥毆之行為相當明顧，且被告乙○○於原審審理中亦供稱
    ：當時我們先把丙○○送醫院，我們在現場要拉丁○○回去，因為他喝醉了拉不
    回去等語，核與證人蔡旭寬於原審審理中證稱：丁○○當時在店內已經酒醉了，
    我出來時只看到丙○○與戊○○扭打在一起，沒有看到丁○○參與打架等語，即
    被告丁○○自始至終皆因酒醉而未參與鬥毆行為，戊○○上開指述顯無依據，尚
    不能依其指述即論被告丁○○確有傷害之犯行。
  (三)再被告甲○○、乙○○遭戊○○夥同另一名不詳姓名之男子持刀砍傷並致甲○○
    重傷未遂之事實，亦經被告甲○○、乙○○供述甚詳在卷，並有其等之傷害診斷
    證明書附於警訊卷足稽，經核亦與事實相符，而戊○○因傷害甲○○、乙○○重
    傷未遂等情，亦經原審判決判處戊○○有期徒刑二年八月確定。且觀戊○○除遭
    被告丙○○咬傷之外，並未受有刀傷之情形，顯見被告甲○○、乙○○與戊○○
    發生爭執時並未有刀械甚明，是被告甲○○、乙○○辯稱其等到現場係為送被
    告丙○○就醫等語，應屬真實，再與被告甲○○、乙○○同至現場者，尚有證人
    呂永程及案外人郭俊良、吳嘉明三人，此經證人呂永程於原審審理中證述屬實在
    卷，而該三人於被告甲○○、乙○○遭砍殺時並未加入互毆，亦未遭戊○○等人
    追殺，足見甲○○等五人到現場並非為參與打鬥之事甚明，否則何以該三人於爭
    執之際不加入鬥毆之列，再由被告甲○○、乙○○皆受有嚴重刀傷之情形觀察，
    足信被告甲○○、乙○○應係遭砍殺之被害人而非行兇之犯罪人，公訴人認被告
    甲○○、乙○○亦參與互毆之行為，顯有錯誤。
三、依上說明，公訴人對被告丙○○、丁○○、甲○○、乙○○之犯行所舉之證據不
    足以證明其等確有公訴人所指之犯行。此外，復查無其他積極之證據，足認其等
    確有公訴人所指傷害之犯行，尚屬不能證明被告丙○○、丁○○、甲○○、乙○○犯罪，原審以不能證明被告丙○○等四人犯罪，諭知被告等無罪，核無不合。
    檢察官上訴意旨指摘原判決採證不當，為無理由，應予駁回。
四、被告乙○○於本院最後審理期日經合法傳喚無正當由不到庭，爰不待其陳述逕行
    判決。
據上論斷，應依刑事訴訟法第三百六十八條、第三百七十一條，判決如主文。
本案經檢察官楊治宇到庭執行職務。
中    華    民    國      九十      年      七      月      二十五      日
                                  臺灣高等法院臺南分院刑事第六庭
                                      審判長法官  楊    明    章
                                            法官  戴    勝    利
                                            法官  顏    基    典
右正本證明與原本無異。
不得上訴。
                                      法院書記官  呂    嘉    文
中    華    民    國      九十      年      七      月     二十六       日


司法院資訊處製作；財團法人民間司法改革基金會備份。
